臺灣苗栗地方法院民事小額判決
111年度苗小字第755號
原      告  林凱彥  

被      告  劉顏菱  

上列被告因違反洗錢防制法等案件，原告提起刑事附帶民事訴訟
請求損害賠償，經本院刑事庭裁定移送前來（111 年度簡附民字
第69號），本院於民國111年10月12日言詞辯論終結，判決如下
：
　　主  文
被告劉顏菱應給付原告新臺幣47,000元，及自民國111 年6 月7 
日起至清償日止，按週年利率百分之5 計算之利息。
本判決得假執行。
　　事實與理由
壹、程序事項
　　被告經合法通知，未於言詞辯論期日到場，核無民事訴訟法
    第386 條各款所列情形，爰依原告之聲請，由其一造辯論而
    為判決。
貳、實體事項
一、原告主張：被告劉顏菱能預見將金融帳戶、提款卡及密碼交
    與他人使用，可能幫助掩飾或隱匿他人實施詐欺犯罪所得財
    物之用，為謀提供每一帳戶及提款卡，每天可獲得新臺幣（
    下同）1,500元報酬，而基於幫助詐欺取財及隱匿犯罪所得
    去向之不確定故意，於民國（下同）110 年7 月7 日中午12
    時43分許，在址設臺中市○○區○○路00號統一超商三民門市，
    以交貨便之方式，將其所申辦之渣打銀行帳戶（帳號：000-
    00000000000000 ，下稱系爭帳戶）之存摺及提款卡，寄給
    真實姓名年籍不詳，LINE暱稱「李姵沂」之人，並將提款卡
    之密碼預先改為對方指定之號碼。嗣不詳詐欺犯罪者取得上
    開帳戶資料後，即意圖為自己不法之所有，基於詐欺取財及
    隱匿犯罪所得去向之犯意，遂於110 年7 月9 日20時36分許
    起，分別假扮蝦皮購物網客服人員及郵局員工，致電向原告
    佯稱其因前購物時遭錯誤設定為批發商，需依指示操作提款
    機，以免被重複扣款云云，致原告陷於錯誤，遂依指示分別
    於110 年7 月9 日21時14分許、20分許，轉帳29,989元（含
    手續費13元）、17,005元至被告之上開系爭帳戶內，旋遭提
    領，以此方式隱匿、掩飾犯罪所得去向，使原告受有上開金
    額之損害，為此，爰依侵權行為之法律關係，提起本件訴訟
    等語。並聲明：㈠被告應給付原告47,000元，及自起訴狀送
    達翌日起至清償日止，按週年利率5%計算之利息。㈡願供擔
    保，請准宣告假執行。
二、被告則未於言詞辯論期日到場，亦未提出書狀作何聲明或陳
    述。
三、法院之判斷：
  ㈠原告主張之上開事實，經臺灣苗栗地方檢察署檢察官以110  
    年度偵字第5772號、111年度偵字第318號起訴書提起公訴，
    經本院以111年度苗金簡字第82號刑事判決（下稱系爭刑案
    ）判處被告幫助犯洗錢防制法第14條第1 項之一般洗錢罪，
    處有期徒刑3 月，併科罰金20,000元，罰金如易服勞役，以
    1,000元折算壹日等情，業經本院依職權調取上開刑事卷宗
    核閱無訛，並有原告提出之存摺明細影本在卷可憑。而被告
    經合法通知，未於言詞辯論期日到場，亦未提出書狀作何聲
    明或陳述以供審酌，依民事訴訟法第436-23條、第436條第2
    項、第280條第3項準用第1項之規定，視同自認。
　㈡按故意或過失，不法侵害他人之權利者，負損害賠償責任。
    故意以背於善良風俗之方法，加損害於他人者亦同；數人共
    同不法侵害他人之權利者，連帶負損害賠償責任。不能知其
    中孰為加害人者亦同。造意人及幫助人，視為共同行為人，
    民法第184條第1項、第185條分別定有明文。又民事上之共
    同侵權行為，行為人間不以有意思聯絡為必要，苟各行為人
    之行為，均為其所生損害之共同原因，即所謂行為關聯共同
    ，亦足成立共同侵權行為（最高法院67年度台上字第1737號
    判決意旨參照）。所謂共同侵權行為，係指數人共同不法對
    於同一之損害，與以條件或原因之行為。加害人於共同侵害
    權利之目的範圍內，各自分擔實行行為之一部，而互相利用
    他人之行為，以達其目的者，仍不失為共同侵權行為人，而
    應對於全部所發生之結果，連帶負損害賠償責任（最高法院
    78年度台上字第2479號判決要旨參照）。查本件被告明知將
    自己帳戶提供予他人使用，依一般社會生活通常經驗，可預
    見將幫助不法詐騙集團詐欺財物，亦知悉社會上使用他人帳
    戶詐欺被害人將款項匯入後提領之案件層出不窮，如將自己
    所開立之金融帳戶存摺、提款卡（含密碼）提供予他人使用
    ，極可能供詐欺犯罪者用以收受詐欺取財犯罪所得，或用以
    掩飾、隱匿詐欺取財犯罪所得來源，或使詐欺犯罪者逃避刑
    事追訴，而移轉或變更詐欺犯罪所得，亦可能遭詐騙集團用
    以作為詐騙被害人以收取贓款之工具，竟仍不違背其本意，
    基於幫助詐欺之不確定故意，於110 年7 月7 日中午12時43
    分許，在址設臺中市○○區○○路00號統一超商三民門市，以交
    貨便之方式，將其所申辦系爭帳戶之存摺及提款卡，寄給真
    實姓名年籍不詳，LINE暱稱「李姵沂」之人，並將提款卡之
    密碼預先改為對方指定之號碼，提供予詐欺集團幫助他人對
    原告施行詐術，使原告陷於錯誤而匯入款項，受有47,000元
    之損害，依前開規定，被告對於原告所受之損害，自應負賠
    償責任。
  ㈢次按給付無確定期限者，債務人於債權人得請求給付時，經
    其催告而未為給付，自受催告時起，負遲延責任。其經債權
    人起訴而送達訴狀，或依督促程序送達支付命令，或為其他
    相類之行為者，與催告有同一之效力；遲延之債務，以支付
    金錢為標的者，債權人得請求依法定利率計算之遲延利息。
    但約定利率較高者，仍從其約定利率；應付利息之債務，其
    利率未經約定，亦無法律可據者，週年利率為百分之5 ，民
    法第229 條第2 項、第233 條第1 項、第203 條分別定有明
    文。本件原告得請求被告給付之金額，給付並無確定期限，
    而原告起訴請求，刑事附帶民事訴訟起訴狀繕本業於111 年
    6 月6 日送達被告並由其母簽收，已生送達效力，有本院送
    達證書在卷足參（見本院111 年度簡附民字第69號卷第13頁
    ） ，已生催告給付之效力；參諸前開規定，原告請求被告
    給付自起訴狀繕本送達被告翌日即111 年6 月7 日起至清償
    日止，按週年利率5%計算之遲延利息，應屬有據。
四、綜合上述，被告既有前開幫助詐欺取財之行為，致原告受有
    47,000元之損害，則原告依侵權行為之法律關係，請求被告
    給付47,000元，為有理由，應予准許。
五、本件係適用小額程序之訴訟，所為被告敗訴之判決，依民事
    訴訟法第436 條之20規定，應依職權宣告假執行。原告雖陳
    明願供擔保聲請准為假執行，惟該聲請自僅係促請職權發動
    ，不另為准駁之諭知。　　
六、本件係刑事附帶民事訴訟，經刑事庭裁定移送民事庭審理事
    件，依刑事訴訟法第504 條第2 項規定，免納裁判費，亦無
    其他訴訟費用支出，故無諭知訴訟費用負擔及確定訴訟費用
    額之必要。 　　
中　　華　　民　　國　　111 　年　　10　　月　　31　　日
                  苗栗簡易庭  法　官　何星磊
以上正本係照原本作成。
如不服本判決，應於判決送達後20日內，以判決違背法令為理由
，向本院提出上訴狀並表明上訴理由，及須按他造當事人之人數
附繕本。如委任律師提起上訴者，應一併繳納上訴裁判費。
上訴理由應表明：
一、原判決所違背之法令及其具體內容。
二、依訴訟資料可認為原判決有違背法令之具體事實。
如未表明上訴理由者，應於上訴後20日內向本院提出上訴理由。
當事人如對本件訴訟內容有所疑義，得聲請閱卷。
中　　華　　民　　國　　111 　年　　10　　月　　31　　日
                              書記官　李宜娟